臺灣高雄地方法院交通事件裁定　　　　100年度交聲字第933號
原處分機關　高雄市政府交通局
異　議　人
即受處分人　李英毅
上列異議人即受處分人因違反道路交通管理處罰條例事件，對於
高雄市政府交通局中華民國100 年4 月14日所為之處分（原處分
案號：高市交裁字第裁32-Z4C014079號）聲明異議，本院裁定如
下：
    主  文
異議駁回。
    理  由
一、原處分意旨略以：異議人即受處分人李英毅（下稱異議人）
    於民國99年12月11日下午2 點50分許，駕駛車牌號碼UN-724
    5 號自用小客車（下稱A 車），行經國道一號南向車道314
    公里又100 公尺處，未依規定變換車道，適陳明清所駕駛車
    牌號碼368-DD營業用大客車（下稱B 車）行經該處，致兩車
    發生擦撞，異議人所駕駛之上開自小客車因而失控，再與王
    忠文所駕駛車牌號碼996-ZX號營業用半聯結車（下稱C 車）
    發生擦撞，經警舉發後，認異議人違反道路交通管理處罰條
    例第33條第1 項第4 款、第63條第1 項之規定明確，爰依上
    開規定裁處罰鍰新臺幣（下同）3,000 元，並記違規點數1
    點等語。
二、異議意旨略以：伊於上述時地駕駛A 車行駛於中間車道，詎
    B 車自外側車道不當變換車道至異議人所行駛之車道，致兩
    車發生擦撞，伊所駕駛之A 車因失控並撞擊C 車。本件係B
    車駕駛陳明清未依規定變換車道為肇事原因，然國道公路警
    察局第四警察隊（下稱國道四隊）員警竟聽信陳明清片面之
    詞，且未調閱B 車內行車紀錄器畫面加以分析研判，即率認
    異議人未依規定變換車道為肇事原因，原處分不查，竟依舉
    發通知單開罰，顯有未善盡詳查之能事，爰據此聲明異議等
    語。
三、按汽車行駛於高速公路、快速公路或設站管制之道路，不遵
    使用限制、禁止、行車管制及管理事項之管制規則而有未依
    規定變換車道之行為者，處汽車駕駛人3000元以上6000元以
    下罰鍰，並記違規點數1 點，道路交通管理處罰條例第33條
    第1 項第4 款、第63條第1 項第1 款分別定有明文。次按汽
    車在同向二車道以上之道路，除應依標誌或標線之指示行駛
    外，並應遵守下列規定：六、變換車道時，應讓直行車先行
    ，並注意安全距離，道路交通安全規則第98條第1 項第6 款
    亦有明定。
四、經查：
  (一)本件異議人駕駛A 車，於99年12月11日下午2 時50分許，行
    經國道一號南向車道314 公里又100 公尺處，與陳明清所駕
    駛之B 車發生擦撞後失控，再與王忠文所駕駛之C 車發生擦
    撞等情，業據異議人自承在卷，核與證人陳明清於本院調查
    中所證相符，並有現場照片10幀、道路交通事故現場圖、道
    路交通事故調查報告表(一)、(二)、道路交通事故談話紀錄表、
    道路交通事故當事人登記聯單在卷可稽（見本院卷第30頁至
    第39頁、第48頁、第56頁），此部分事實洵堪認定。又A 車
    車體為白色、B 車車體為藍白、C 車車體為綠色有上開三車
    之照片在卷可憑（參本院卷第61頁至第91頁照片），此部分
    之事實，亦堪認定。
  (二)A 車既係與B 車發生擦撞後方始失控，因此A 車與B 車碰撞
    失控前，係與B 車延國道一號高速公路同向往南行駛，應無
    疑問。又B 車於車禍後，全車僅有駕駛座旁車門門紐下方附
    近有擦撞痕跡，有該車車禍後照片在卷可憑（參本院卷第38
    頁、第62頁、第65頁、第68頁、第69頁、第74頁、第75頁、
    第82頁、第84頁至第87頁遊覽車照片），B 車與A 車擦撞之
    部位係駕駛座旁車門門紐下方附近，亦無疑義。則由A 車與
    B 車係同向往南行駛，而B 車擦撞部位係駕駛座旁車門門紐
    下方附近（即B 車左前側車身）綜合判斷，A 車與B 車之碰
    撞部位，應係右側車身部位。然A 車右側車身，於前保險桿
    右側車頭燈附近（下簡稱甲部位），及右後側車門至後保險
    桿右側部位（下簡稱乙部位），均受有損害，有該車車禍後
    照片在卷可稽（參本院卷第7 頁、第25頁至第27頁、第59頁
    至第60頁、第63頁、第64頁、第66頁、第67頁、第70頁第71
    頁、第77頁至第81頁、第83頁）。而細觀上開照片，其中乙
    部位明顯有藍色擦痕附著其上（參本院卷第78頁、第80頁、
    第83頁照片），顯係與B 車擦撞後所留下。而B 車僅有一處
    受損，A 車之甲部位與乙部位二者高度相仿且受損情狀相若
    （參本院卷第79頁照片），若A 車甲部位係與B 車擦撞後所
    造成之損害，自當如乙部位般留下B 車車體塗裝之藍色擦痕
    ，然依甲部位上開照片所示，其上並無任何藍色擦痕，由此
    可認甲部位並非與B 車擦撞後造成之損害。準此，A 車與B
    車擦撞之部位係右後側車門至後保險桿右側部位，堪以認定
    。至異議人認A 車右後車門部位，係B 車輪胎擦撞所留下之
    車胎痕跡等語（參本院卷第7 頁照片），因由該處放大之照
    片可知，該痕跡係A 車車體白色塗裝剝落後，底層之黑色暴
    露後之現象（參本院卷第80頁照片），並非輪胎摩擦後所留
    下肢痕跡，至為明顯，異議人此部分所述，並無可採，附此
    敘明。
  (三)A 車右後側車門至後保險桿右側部位與B 車左前側車身發生
    擦撞，導致A 車及B 車分別留有上開損害，既如前述。則A
    車與B 車撞擊前一剎那，B 車相對位置應在A 車右側偏後（
    即B 車駕駛座車門位於A 車右後側車門附近）之事實，亦可
    認定。又A 車右後車門塗裝所以剝落，係因B 車駕駛座旁邊
    車門門鈕下方突出物所造成，有證人即現場處理員警陳正昌
    於本院調查中證稱：37頁下方照片，是烤漆撥落後露出裡面
    黑色的塗裝，並不是輪胎的痕跡，而比對結果，這個痕跡是
    遊覽車駕駛座旁邊車門門鈕下方的突出物所造成的等語明確
    （參本院卷第54頁）。再由塗裝之剝落，呈往後逐漸擴大之
    扇形狀態（參本院卷第37頁照片），可認B 車門紐，係由前
    往後擦過A 車右後側車門。而於A 、B 二車同向行駛之狀況
    下，唯有A 車車速快於B 車，方能造成B 車門紐，由前往後
    擦過A 車右後側車門。對照本件車禍後A 車在前，B 車在後
    之相對位置，益證A 車與B 車發生碰撞前，A 車之行車速度
    顯較B 車為快。
  (四)由前開所認定A 車與B 車撞擊前，B 車在A 車右側偏後（即
    B 車駕駛座車門位於A 車頭右後側車門附近）之相對位置，
    佐以A 車速度較B 車為快之行車狀況。此時若B 車欲往左邊
    變切換車道，因B 車車頭左偏，B 車左前方最突出之處（即
    左前側保險桿切角處）自會最先撞擊在右側之A 車而留下擦
    撞痕跡；若A 車欲往右邊變換車道，因A 車車頭會往右偏，
    導致車身右斜，因而亦會與B 車左前方最突出之處（即左前
    側保險桿切角處）發生擦撞。惟B 車左前側保險桿切角處附
    近，並無任何受損情形，已如前述，顯然二車於碰撞前，A
    車或B 車之駕駛人，於發現二車要碰撞時，有為對應之駕駛
    行為。而證人陳明清於本院調查中證稱：異議人的車子往伊
    這邊靠的時候，伊就反應將車子往右偏，所以前面的切角處
    就沒有撞擊到等語（見本院卷第50頁），核與證人即現場處
    理員警陳正昌證稱：依現場留下的撞擊點、刮地痕判斷…，
    遊覽車的撞擊點是在左前側，自小客車是在右後，遊覽車的
    車頭無損，所以不可能是追撞事故，自小客車擦撞到遊覽車
    之後，因為自小客車速度比較快，所以會往右側失控，失控
    之後擦撞到油罐車的左前輪等語（參本院卷第52頁），同認
    係A 車擦撞B 車之情，已足認證人陳明清上開所證，要屬真
    實。再衡之若係異議人有相對應之駕駛行為，以當時狀況，
    為避免與由右側往左靠之B 車發生碰撞，異議人應係將A 車
    往左側駛去，此時A 車車頭左偏，失控後，A 車最有可能之
    方向，即為向左側而去，此與本件A 車失控後，向右側前去
    之情形，不相符合，益認證人陳明清上開所證與事實相符，
    本件係A 車往右變換車道時，與B 車擦撞後失控，再與C 車
    發生擦撞乙節，堪以認定。而由上開所認定A 、B 二車之相
    對位置，顯然A 車往右變換車道，並未注意安全距離，讓同
    向直行之B 車先行，是A 車行駛於高速公路，不遵管制規則
    而有未依規定變換車道之行為，應足認定。
  (五)至異議人於異議意旨中，提出各種情況以推論非其不當變換
    車道，然其均僅憑A 車右後側車門部位有疑似輪胎痕跡之照
    片（見本院卷第7 頁），即率認上開部位係B 車輪胎碰撞所
    造成，遽而認定是B 車不當變換車道而肇事，非如本院綜合
    全部卷內證據，分析各車撞擊位置、相對速度及各種可能肇
    事之情形，進而認定係異議人不當變換車道所致生本件事故
    。是異議人所執上開意旨，顯與事實不符，難予憑採。
五、綜上所述，異議人確有於前開時、地行駛高速公路未依規定
    變換車道之違規行為，原處分機關依道路交通管理處罰條例
    第33條第1 項第4 款及第63條第1 項第1 款之規定，分別裁
    處異議人罰鍰3,000 元，並記違規點數1 點，核無不當。從
    而，本件異議為無理由，應予駁回。
六、據上論斷，應依道路交通事件處理法第18條，裁定如主文。
中    華    民    國   100    年    6     月    14    日
                  交通法庭  法  官   林揚奇
以上正本證明與原本無異。
如不服本裁定，應於收受送達後5 日內向本院提出抗告狀。
中    華    民    國   100    年    6     月    16    日
                            書記官   何明昌